【裁判字號】    94,簡上,207
【裁判日期】    950227
【裁判案由】    侵權行為損害賠償
【裁判全文】
臺灣板橋地方法院民事判決             94年度簡上字第207號
上  訴  人  甲○○
被  上訴人  乙○○
上列當事人間請求侵權行為損害賠償事件，上訴人對於中華民國
94年9 月9 日臺灣板橋地方法板橋院簡易庭94年板簡字第2378號
第一審判決提起上訴，經本院於95年2月15日言詞辯論終結，判決
如下：
    主      文
原判決關於命上訴人給付超過新台幣柒萬陸仟零參拾元及其利息
部分，及該部分假執行之宣告，暨命上訴人負擔訴訟費用部分之
裁判均廢棄。
上開廢棄部分，被上訴人在第一審之訴駁回。
第一審（除確定部分外），及第二審訴訟費用，由被上訴人負擔
。
    事實及理由
一、被上訴人於言詞辯論期日未到場，經核並無民事訴訟法第38
    6 條所列各款情形，爰依上訴人之聲請，由其一造辯論而為
    判決。
二、被上訴人起訴主張主張上訴人於92年5 月10日13時30分許，
    駕駛車牌號碼KFC ─706 號重型機車，由臺北縣新莊市往臺
    北縣三重市方向行駛，行經連接新莊市○○路及三重市○○
    路○ 段之重新橋上時，原應隨時注意車前狀況及兩車併行之
    間隔，隨時採取必要之安全措施，以及行車速度在市區道路
    ，時速不得超過50公里，而依當時路面無缺陷且視距良好等
    情形，並無不能注意之情形，竟疏未注意，貿然以時速逾50
    公里未滿60公里之速度行駛，因而先擦撞前方不詳之機車後
    ，再撞擊同方向行駛由被上訴人所駕駛車牌號碼為DOB ─75
    6 號輕型機車，造成被上訴人人車倒地，受有左手中指近端
    及遠端指骨骨折、尾股及坐股挫傷、左肘、左手、雙膝及右
    足多處擦、挫傷等傷害，為此爰依侵權行為法律關係請求上
    訴人賠償醫藥費用117,060 元、機車修理費用12,000元及精
    神慰撫金200,000 元，及自起訴狀繕本送達之翌日即93年10
    月4 日起至清償日止按週年利率百分之五計算之利息。上訴
    人則對於被上訴人主張之侵權行為事實不爭執，惟以被上訴
    人請求賠償之金額過高等語，資為抗辯。
三、本件原審對於被上訴人之請求，判決上訴人應給付被上訴人
    110,270 元（醫療費54,670元、機車修理費5,600 元及精神
    慰撫金?0,000 元）及自被上訴人起訴狀繕本送達翌日即93
    年10月4 日起至清償日止按年息百分之五計算之利息，並依
    職權宣告假執行，被上訴人其餘之訴則駁回之。上訴人就原
    判決命上訴人給付超過76,030元及其利息部分聲明不服，求
    為廢棄改判賠償醫療費用20,430元、機車修理費用5,600 元
    、精神慰撫金50,000元及自93年10月4 日起至清償日止按年
    息百分之五計算之利息，並駁回被上訴人逾上開範圍在第一
    審之訴；被上訴人則求為判決駁回上訴。
四、本院之判斷：
(一)、被上訴人起訴主張主張上訴人於92年5 月10日13時30分許，
    駕駛車牌號碼KFC ─706 號重型機車，由臺北縣新莊市往臺
    北縣三重市方向行駛，行經連接新莊市○○路及三重市○○
    路○ 段之重新橋上時，原應隨時注意車前狀況及兩車併行之
    間隔，隨時採取必要之安全措施，以及行車速度在市區道路
    ，時速不得超過50公里，而依當時路面無缺陷且視距良好等
    情形，並無不能注意之情形，竟疏未注意，貿然以時速逾50
    公里未滿60公里之速度行駛，因而先擦撞前方不詳之機車後
    ，再撞擊同方向行駛由被上訴人所駕駛車牌號碼為DOB ─75
    6 號輕型機車，造成被上訴人人車倒地，受有左手中指近端
    及遠端指骨骨折、尾股及坐股挫傷、左肘、左手、雙膝及右
    足多處擦、挫傷等傷害，業據其提出台大醫院就診收據影本
    11紙、科學中醫診所診斷證明書、收據影本4 件、台北市長
    庚安醫事檢驗所收據影本1 紙、機車修理收據3 紙、台北市
    中山區新生社區發展協會理事長當選證明書影本1 件在卷可
    按，另上訴人亦因上開過失傷害犯行，經本院刑事庭判處拘
    役50日，如易科罰金以300 元折算1 日，亦有判決正本1 件
    附卷可稽，上訴人對於被上訴人之主張，除賠償金額外均不
    爭執，是被上訴人之主張除賠償金額外，應堪信為真實。
(二)、按汽車、機車或其他非依軌道行駛之動力車輛，在使用中加
    損害於他人者，駕駛人應賠償因此所生之損害。但於防止損
    害之發生，已盡相當之注意者，不在此限。又不法侵害他人
    之身體、健康、名譽或自由者，被害人雖非財產上之損害，
    亦得請求賠償相當之金額；民法第191 條之2 、第195 條第
    1 項前段分別定有明文。本件上訴人駕駛機車過失肇事致被
    上訴人受傷，依上開民法第191 條之2 、第195 條第1 項前
    段之規定，自應負侵權行為損害賠償之責。茲就被上訴人之
    請求金額審核如下：
１、醫藥費用：按強制汽車責任保險法第32條規定，保險人依本
    法規定給付之保險金，視為加害人或被保險人損害賠償金額
    之一部分，加害人或被保險人受賠償請求時，得扣除之。被
    上訴人主張伊於受傷後至台大醫院及台北市長庚安醫事檢驗
    所就診，共計支出5,820 元，為被上訴人所不爭，又有收據
    12紙附卷可稽。又被上訴人主張至台北市科學中醫診所就診
    ，支出醫藥費111,240 元部分，經原審函調該診所醫療明細
    ，被上訴人僅支出41,900元，該部分並為上訴人所不爭。至
    被上訴人所提出另二紙醫療費證明單，其中一紙記載92 年5
    月12日起至92年10月13日收取58,950元費用，與被上訴人所
    提出前開收據就41,900元部分重複，另其中健保部分17,050
    元為健保局墊付，均應予扣除。另一紙記載92年10月15日起
    至92年11月20日共14次門診，支出10,390元，雖未經該診所
    函復本院，惟該證明單有該診所蓋章，上訴人對此亦不爭執
    ，足認真實，然其中健保部分3,440 元為健保局墊付應予扣
    除。故被上訴人在台北市科學中醫診所就診實際支出費用為
    48,850元（41900+00000- 0000）。 依上說明，被上訴人因
    上訴人侵權行為受有傷害所支出之醫藥費用共計為54,670元
    （5,820+48,850) 。惟查被上訴人因本件車禍之發生，已分
    別於94年6 月10日、同年9 月7 日受領強制汽車責任險理賠
    醫療給付34,240元、24,000元，此有富邦產物保險公司95年
    1 月4 日覆本院(95) 富保業發字第4 號函1 紙在卷可稽，
    是依首開規定，被上訴人已領取之強制汽車責任保險金自應
    予以扣除。而上訴人上訴僅請求扣除被上訴人已領取之強制
    汽車責任保險金34,240元，是前開被上訴人得請求已支出之
    醫療費用，經扣除34,240元後，所得請求之醫療費用數額為
    20,430元。
２、機車修理費：按物被毀損時，被害人除得依民法第196 條請
    求賠償外，並不排除民法第213 條至第215 條之適用。依民
    法第196 條請求賠償物被毀損所減少之價額，得以修復費用
    為估定之標準，但以必要者為限（例如︰修理材料以新品換
    舊品，應予折舊），最高法院有77年度第9 次民事庭會議決
    議（一）可資參照。被上訴人主張上訴人應賠償機車修理費
    用12,000元，於本院依平均法計算折舊後，其得請求之金額
    為5,600 元（系爭車輛已出廠至本件事故已6 年7 個月，有
    車號查詢輕型機車車籍影本一件可稽，而機車耐用年數為4
    年，系爭機車零件殘價為1600元，即為折舊後零件損害，另
    加計工資4000元），應予許可。被上訴人雖主張系爭機車事
    故前剛重新整修云云，為上訴人所否認，被上訴人又未舉證
    以實其說，該主張自無足採。
３、非財產上損害：按不法侵害他人之身體、健康者，被害人雖
    非財產上之損害，亦得請求賠償相當之金額，民法第195 條
    第1 項分別定有明文。至非財產上損害之慰撫金數額，究竟
    若干為適當，則應斟酌兩造身分、地位及經濟狀況，以為審
    判之依據。被上訴人主張受有左手中指近端及遠端指骨骨折
    、尾股及坐股挫傷、左肘、左手、雙膝及右足多處擦、挫傷
    等傷害，為上訴人所不爭，本院爰審酌本件事故原因、被上
    訴人所受之傷害程度、上訴人擔任社區發展協會會長作公益
    活動，國小畢業，車禍前有開卡拉OK店，免費供大家歌唱，
    有房子，有土地，沒有薪資所得，有子女撫養，而上訴人因
    繼承而有向鄉公所租賃四筆土地，必須付租金，大學畢業，
    目前早上在台大當研究助理，月薪17,300元，未婚，無子女
    等兩造身份、地位及經濟狀況等一切情狀，認被上訴人請求
    上訴人賠償之精神慰撫金以50,000元為適當，超過部分，非
    屬有據，不應准許。
五、綜上所述，被上訴人本於侵權行為之法律關係，請求上訴人
    給付醫療費20,430元、機車修理費用5,600 元及精神慰撫金
   ?0,000元，共計76,030元，及自起訴狀繕本送達翌日即93年
    10月4 日起至清償日止，按週年利率百分之五計算之利息為
    有理由，應予准許。逾此所為請求，為無理由，應予駁回。
    又上開准許部分，係適用簡易程序所為被告即上訴人敗訴之
    判決，應依職權宣告假執行。原審就超過上開應准許部分，
    為上訴人敗訴之判決，並依職權為假執行之宣告，自有未洽
    。上訴意旨就此部分指摘原判決不當，求予廢棄改判，為有
    理由。
六、據上論結，本件上訴為有理由，依民事訴訟法第436 條之1
    第3 項、第450 條、第78條、第463 條、第385 條第1 項前
    段，判決如主文。
中    華    民    國    95    年    2     月    27    日
                  民事第三庭    審判長法  官  陳映如
                                      法  官  邱靜琪
                                      法  官  邱育佩
以上正本證明與原本無異
本件不得上訴
中    華    民    國    95    年    2     月    27    日
                            書記官  王苑琦


司法院資訊處製作；財團法人民間司法改革基金會備份。
